【裁判字號】    98,訴,2083
【裁判日期】    990209
【裁判案由】    損害賠償
【裁判全文】
臺灣板橋地方法院民事判決              98年度訴字第2083號
原      告  家和有線電視股份有限公司
法定代理人  丙○○
訴訟代理人  戊○○
被      告  萬里揚營造有限公司
法定代理人  甲○○
上列當事人間請求損害賠償事件，本院於民國99年1月26日言詞
辯論終結，判決如下：
    主  文
原告之訴及假執行之聲請均駁回。
訴訟費用由原告負擔。
    事實及理由
一、原告起訴主張：(一)原告係合法經營之有線電視業者，於民國
    92年11月間，經訴外人樹林市公所核准挖掘啟智街82巷口（
    下稱系爭地點），並依法於地面120公分以下埋設管道及鋪
    設光纖纜線，每4尺設置本公司之標誌，該工程於92年12月
    底完工，而得傳遞視訊訊號予原告之有線電視收視戶。(二)原
    告於98年3月23日陸續收到顧客反映收視中斷，循線檢查光
    纖路徑，於系爭地點發現，乃被告將原告鋪設之管道挖損，
    管道內之光纖纜線斷裂所致。為此，原告曾於98年3月23日
    及3月24日上午與被告及樹林市公所承辦人員到現場履勘，
    被告自承係施作停七停車場挖損無訛，原告遂於98年4月1日
    發函請求被告賠償施作繞道設計及緊急搶修費用，共計新台
    幣（下同）50萬7,020元，然被告於收受後，竟推諉不知，
    要求原告向樹林市公所請求賠償。(三)被告為樹林市公所停七
    停車場工程委外得標廠商，依一般社會通念，當具有管道環
    境之相關專業知識，理應於施工前查勘施工地點下方是否鋪
    設管道，若發現則應通知及提供套圖予樹林市公所，再由樹
    林市○○○○○道埋設之各所有人進行遷移，然依當日開挖
    情形判斷，被告顯未將施工地點下方埋有本公司管道之事實
    通知樹林市公所，是被告於施作前顯有應注意卻未注意之過
    失，致於98年3月23日挖掘系爭地點時，將原告所鋪設之管
    道挖損，造成管道內之光纖纜線斷裂、嚴重變形，致無法進
    行傳輸，損害原告之權利，爰依侵權行為損害賠償之法律關
    係，提起本件訴訟等語。並聲明：(一)被告應給付原告50萬7,
    020元，及自起訴狀繕本送達翌日起至清償日止，按年息百
    分之5計算之利息。(二)願供擔保請准宣告假執行。
二、被告則以：(一)原告固係經樹林市公所核准挖掘系爭地點之道
    路，然原告或出於故意、過失，或為節省成本而抄短路，竟
    未依57年4月25日頒訂之都市○○道路依法埋設管線，而逕
    自竊、侵占公有建地非法埋設管線營利。(二)被告向業主樹林
    市公所承攬停七停車場新建工程，於開挖前，曾會同業主現
    場履勘並詢問系爭地點之地下管線問題，業主告知僅有電力
    管線、自來水管線路以及現場所見之電線桿，此皆為業主應
    辦事項，嗣經業主向事業目的單位申請遷、廢除後，被告始
    正式開工挖掘。(三)被告於98年3月23日調動300型之大型挖土
    機開挖，於系爭地點，一剷之下，勾出離地面約40-50公分
    （非原告所陳之依法120公分深度）之5支PVC管，及其中1支
    PVC管之電線1條，現場並見印有電話號碼之警示帶，經被告
    工程人員電知管線所有人竟為空號，詢問業主答無該管線之
    記錄資料，可見被告已竭盡所能。(四)98年3月23日傍晚確有
    線路工程人員要求進入系爭地點搶修僅有1條之線路，被告
    工程人員並未阻擋，且告知俟被告基礎板灌漿完成，可將該
    線路包紮埋回（蓋此與爾後之建築工項無礙）。然翌日上午
    經原告、被告與業主等三方會勘結果，被告所提上開處理方
    案不為業主接受，是被告業主責令原告將其不法管線遷除與
    被告無關，原告竟對被告提出無理求償等語置辯。並聲明：
    原告之訴及假執行之聲請均駁回。
三、原告主張被告於98年3月23日施作樹林市公所停七停車場工
    程時，將原告埋設於系爭地點底下之管道、光纖纜線挖損，
    致原告之顧客收視中斷，經原告搶修，支出繞道設計及緊急
    搶修費用共50萬7,020元之事實，業據提出現場照片、網路
    工程預算表等件為證（本院卷第8至18頁、第21至23頁），
    且為被告所不爭執，堪信為真實。
四、被告抗辯其係依樹林市公所之指界為基地開挖，且開挖前曾
    會同樹林市公所現場履勘並詢問系爭地點之地下管線問題，
    並無人知悉有原告之光纖纜線，原告應係非法埋設於公有建
    地下，且原告埋設之位置並未深達地下120公分，以致造成
    原告之損害等語。是本件爭點厥為：原告是否依法埋設管道
    及光纖纜線？被告施工時是否應注意、能注意而不注意致挖
    損原告埋設之管道、光纖纜線？經查：
  (一)原告主張其於92年11月間，經樹林市公所核准挖掘系爭地點
    ，於該地面120公分以下埋設管道及鋪設光纖纜線，每4尺設
    置原告公司之標誌，該工程於92年12月底完工之事實，固據
    提出台北縣樹林市公所92年11月13日北縣樹工字第09200330
    20號函、93年1月6日北縣樹工字第0920039654號函為證（同
    上卷第6、7頁）。惟據證人即樹林市公所承辦人員丁○○證
    稱：「（在工程用地內，是否有發生挖斷電視網路線之事實
    ？）有」、「（為何基地使用範圍內會有埋設電視網路線？
    ）為何會埋設在基地內，我就不清楚了」、「（是否要求家
    和公司遷移管線而修復？或原地修復？）挖斷當日，我在工
    地現場有請家和電視公司廠商將電線遷移至公所的基地範圍
    外」等語（本院卷第56頁）；乙○○證稱：「（到底修復地
    點有無遷移？）據我瞭解，應該是不在原先的埋設地點」、
    「（電視網路線是否須埋設在路面下120公分？）是」、「
    提示本院卷第18、43頁照片，問是否符合120公分？）依圖
    示來看，應該是沒有」等語（本院卷第55頁背面、第57頁）
    ，可見原告埋設之管線、光纖纜線應係位於樹林市公所停七
    停車場工地範圍內，且深度未達120公分，是被告所為原告
    未依法埋設管線之抗辯，應屬可採。
  (二)證人丁○○證稱：「（該工程用地是否全部為建地或有部分
    為道路用地？）依據我們建築線指示圖，都是我們的建地」
    、「（提示被證1，問紅色虛線部分是否就是挖斷的部分，
    藍色部分是否即為82巷到95巷中間？）經現場實際判斷，挖
    斷部分確實是在我們基地使用範圍內」、「（為何基地使用
    範圍內會有埋設電視網路線？）在工程施工前，我們會根據
    現場的實際情況判斷，會辦理現場的會勘，先前因為沒有發
    現到有家和電視的電視網路線，只有發現台灣電力公司的電
    塔管線，所以只通知台電會勘」、「（為何能發現電力公司
    管線，而無法發現電視網路線？）因為有明顯的台電電塔豎
    立在我們公所基地範圍內，所以可以得知有電力公司管線，
    但在基地的範圍內，並無其他單位的人手孔，故無法判別有
    無其他單位的管線」等語（本院卷第56頁），可見被告就開
    挖之界址及施工範圍內相關管線之會勘、遷移已盡相當之注
    意義務，而無任何故意、過失可言。
  (三)綜上所述，被告於98年3月23日進行樹林市公所停七停車挖
    掘工程時，雖毀損原告埋設之管線、光纖纜線，然系爭管線
    之實際位置係位於該施工之建地內，且被告係依樹林市公所
    之指界開挖，開挖前已經會同相關單位勘查，難謂被告有何
    故意、過失，是原告主張被告因過失毀損系爭管線，依民法
    第184條第1項前段規定，請求被告賠償損害，自屬無據。
五、從而，原告本於侵權行為損害賠償之法律關係，請求被告給
    付50萬7,020元，及自起訴狀繕本送達翌日起至清償日止，
    按年息百分之5計算之利息，為無理由，應予駁回。又原告
    之訴既經駁回，其假執行之聲請即失依附，應併駁回之。
六、本件事證已臻明確，兩造其餘主張及攻擊防禦方法，核與判
    決結果不生影響，爰不一一論述，附此敘明。
七、訴訟費用負擔之依據：依民事訴訟法第78條。
中    華    民    國    99    年    2     月    9     日
                  民事第二庭法  官  連士綱
以上正本係照原本作成
如對本判決上訴，須於判決送達後20日內向本院提出上訴狀
中    華    民    國    99    年    2     月    9     日
                            書記官  吳俞玲

司法院資訊處製作；財團法人民間司法改革基金會備份。
